---
title: "Carte des attaques G5_Sahel"
author: "DIOP Ousseynou"
date: '2023-12-16'
output:
  html_document:
    df_print: paged
  pdf_document: default
---

```{r setup, include=FALSE}
knitr::opts_chunk$set(echo = TRUE)
```
# Première partie

## Importation de la base ACLED

```{r}
pass <- here::here() #chemin relatif
# pass : C:/Users/dell/Desktop/ENSAE/ISEP3/Statistique spatiale/Carte évènement ACLED

pass_true <- paste0(pass,"/","ACLED-Western_Africa (1).csv") #Accés a notre base de données
acled<- readr::read_csv(pass_true) #Lecture de notre base de données
str(acled) #Structure de la base 
class(acled)
```

## Transformation des données en type spatial
```{r}
acled_sf<- sf::st_as_sf(acled, coords = c("longitude", "latitude")) #changer les données en type spatial
class(acled_sf) #class de la base de données
str(acled_sf)
```

# Définition du système de coordonnées
```{r}
sf::st_crs(acled_sf) <- 4326 #système de coordonnées
str(acled_sf)
```

# Selection des pays du G5 Sahel
```{r}
unique(acled_sf$pays) #voir les pays 
acled_sf_Sahel =subset(acled_sf, pays %in% c("Burkina Faso","Mauritania","Mali","Niger")) #Selection des données
```


# Premier pas 
```{r}
graphe_1 <- ggplot2::ggplot(acled_sf_Sahel) +
  ggspatial::geom_sf(data = acled_sf_Sahel, ggspatial::aes(fill = pays), color = "black", size = 0.5) #Affiche les évènements dans l'espace
graphe_1 <- graphe_1 + ggplot2::guides(fill = FALSE) #guides(fill=FALSE) pour enlever la légende (n'a pas de sens ici)
graphe_1
```
## Importation des shp des pays selectionnés

```{r}
#chemin relatif

pass <- here::here() 
pass_BFA <- paste0(pass,"/","gadm41_BFA_2.shp")
pass_MLI <- paste0(pass,"/","gadm41_MLI_2.shp")
pass_MRT <- paste0(pass,"/","gadm41_MRT_1.shp")
pass_NER <- paste0(pass,"/","gadm41_NER_2.shp")
pass_tchad <- paste0(pass,"/","gadm41_TCD_2.shp")


#Importation des bases des pays du G5 SAHEL

bfa <- sf::read_sf(pass_BFA)
mli<- sf::read_sf(pass_MLI)
mrt <- sf::read_sf(pass_MRT)
ner <- sf::read_sf(pass_NER)
tchad <- sf::read_sf(pass_tchad)

```

## Selection des variables d'interet

```{r}

#selection des variables
mali_select <- dplyr::select(mli,GID_1,COUNTRY,NAME_1,geometry)
bfa_select <- dplyr::select(bfa,GID_1,COUNTRY,NAME_1,geometry)
niger_select <- dplyr::select(ner,GID_1,COUNTRY,NAME_1,geometry)
mrt_select <- dplyr::select(mrt,GID_1,COUNTRY,NAME_1,geometry)
tchad_select <-dplyr::select(tchad,GID_1,COUNTRY,NAME_1,geometry)

#Append des bases  pour avoir une base des pays du G5 SAHEL

pays_G5 <- rbind(mali_select,bfa_select,niger_select,mrt_select,tchad_select)

# Vérification 

graphe_test <- ggplot2::ggplot()+
  ggspatial::geom_sf(data=pays_G5,ggspatial::aes(fill=COUNTRY),color="black",size=0.3)
graphe_test

```
## Jointure des évènements au pays

```{r}
#renommons la variable COUNTRY  
 pays_G5$pays <- pays_G5$COUNTRY
 pays_G5$COUNTRY <- NULL
 
# graphics
 
graphic_even_G5 <-  ggplot2::ggplot()+
  ggspatial::geom_sf(data=pays_G5,ggspatial::aes(fill=pays),color="black",size=0.3)+
  ggspatial::geom_sf(data = acled_sf_Sahel, ggspatial::aes(fill = pays), color = "black", size = 0.5)

graphic_even_G5


# #Vérifications des modalités de la variables pays
# 
# unique(pays_G5$pays) # "Mali"         "Burkina Faso" "Niger"        "Mauritania"   "Chad"
# unique(acled_sf_Sahel$pays) #"Burkina Faso" "Mauritania"   "Mali"         "Niger"
# 
# # On peut merger les deux bases maintenant
# acled_vf <- sf::st_join(acled_sf_Sahel,join = sf::st_intersects,pays_G5)
# graphe_t <- ggplot2::ggplot()+
#   ggspatial::geom_sf(data=acled_vf,ggspatial::aes(fill=pays.y),color="black",size=0.3)
# graphe_t
```

## 1) Comptons le nombre d'évènement dans chaque pays

```{r}
library(dplyr)
# Aggrégation des données

even_pays <- acled_sf_Sahel%>%
 dplyr::group_by(pays)%>%
  dplyr::summarise(nombre_even=n())

even_pays

## Ajout dans acled_sf_sahel

acled_sf_Sahel <- acled_sf_Sahel%>%
  dplyr::mutate(nombre_even=case_when(
    pays=="Mali"~8018,
    pays=="Burkina Faso"~8466,
    pays=="Mauritania"~1276,
    pays=="Niger"~3110,
  ))
acled_sf_Sahel

## Ajout dans les pays du G5 Sahel

pays_G5<- pays_G5 %>%
    dplyr::mutate(nombre_even=case_when(
    pays=="Mali"~8018,
    pays=="Burkina Faso"~8466,
    pays=="Mauritania"~1276,
    pays=="Niger"~3110,))

# Carte choroplète interactive tmap

library(tmap)
tmap_mode("view")
pays_even <- tm_shape(pays_G5)+
  tm_polygons("nombre_even",title="Nombre d'évènement")+
  tm_borders("white", lwd = 0.5) +
  tm_layout(title = "Nombre d'attaque")+
  tm_text("pays", size = 0.7, col = "black", group = "unique") +
  tm_compass(type = "arrow", position = c("left", "top"))+
  tm_scale_bar(position = c("center","bottom"))

 pays_even
  

```

## 2) sélection des évènements de la Mauritanie par région

```{r}
# # esquisse::esquisser(pays_G5)

# Prendre uniquement les évènements qui sont dans mauritania
mrt_select #pour voir le bbox
acled_mrt_even <- sf::st_crop(acled_sf_Sahel, xmin = -17.06652, ymin = 14.71555, xmax = -4.829955, ymax = 27.29807)

ggplot2::ggplot()+
  ggspatial::geom_sf(data=mrt_select,ggspatial::aes(fill=NAME_1),color="black",size=0.8)+
  ggspatial::geom_sf(data=acled_mrt_even,ggspatial::aes(fill=pays),color="black",size=0.8)

# Pas trop précis (car il ya des évènements du Mali). Faisons un subset

acled_mrt_even <-  subset(acled_mrt_even, pays %in% c("Mauritania"))

# Représentation des évènements de la Mauritania

graphic_even_mrt <-  ggplot2::ggplot()+
  ggspatial::geom_sf(data=mrt_select,ggspatial::aes(fill=NAME_1),color="black",size=0.3)+
  ggspatial::geom_sf(data = acled_mrt_even, ggspatial::aes(fill = pays), color = "black", size = 0.5)


graphic_even_mrt



```

## Jointure de la Mauritania et des évènements

```{r}
# Ici nous avons fait une jonction des deux bases 
mrt_even_inter <- sf::st_join(acled_mrt_even,mrt_select,join=sf::st_intersects) 

#st_intersects: les entités spatiales qui se croisent ou partagent une frontière commune seront incluses dans le résultat de la jointure.

```

## Calcul du nombre d'évènement par région

```{r}
# Aggrégation des données

even_region <- mrt_even_inter%>%
 dplyr::group_by(NAME_1)%>%
  dplyr::summarise(nombre_even_reg=n())
even_region

# a <-  ggplot2::ggplot()+
#   ggspatial::geom_sf(data=even_region,ggspatial::aes(fill=nombre_even_reg),color="black",size=0.3)
# a
```

## Représentation spatiale 

### Ajout de la variable nombre d'évènement

```{r}
library(dplyr)

mrt_select <- mrt_select %>%
  mutate(even_reg = case_when(
    NAME_1 == "Adrar" ~ 15,
    NAME_1 == "Assaba" ~ 40,
    NAME_1 == "Brakna" ~ 25,
    NAME_1 == "Dakhlet Nouadhibou" ~ 156,
    NAME_1 == "Gorgol" ~ 16,
    NAME_1 == "Guidimaka" ~ 5,
    NAME_1 == "Hodh ech Chargui" ~ 37,
    NAME_1 == "Hodh el Gharbi" ~ 14,
    NAME_1 == "Inchiri" ~ 21,
    NAME_1 == "Nouakchott" ~ 809,
    NAME_1 == "Tagant" ~ 8,
    NAME_1 == "Tiris Zemmour" ~ 80,
    TRUE ~ 48  # Valeur par défaut si aucune condition n'est satisfaite
  ))

# Ajout sur mrt_even_inter

mrt_even_inter <- mrt_even_inter %>%
  mutate(even_reg = case_when(
    NAME_1 == "Adrar" ~ 15,
    NAME_1 == "Assaba" ~ 40,
    NAME_1 == "Brakna" ~ 25,
    NAME_1 == "Dakhlet Nouadhibou" ~ 156,
    NAME_1 == "Gorgol" ~ 16,
    NAME_1 == "Guidimaka" ~ 5,
    NAME_1 == "Hodh ech Chargui" ~ 37,
    NAME_1 == "Hodh el Gharbi" ~ 14,
    NAME_1 == "Inchiri" ~ 21,
    NAME_1 == "Nouakchott" ~ 809,
    NAME_1 == "Tagant" ~ 8,
    NAME_1 == "Tiris Zemmour" ~ 80,
    TRUE ~ 48  # Valeur par défaut si aucune condition n'est satisfaite (la dernière région)
  ))



```


### Carte choroplète

```{r}
# Carte choroplète avec leaflet

library(leaflet)

# palette de couleur
palette <- colorNumeric( palette="viridis", domain=mrt_select$even_reg, na.color="transparent")
palette(c(45,43))

#carte avec leaflet pour délimité Mauritania

choro_mrt <- leaflet(mrt_select) %>% 
  addTiles()  %>% 
  setView( lat=10, lng=0 , zoom=2) %>%
  addPolygons( fillColor = ~palette(even_reg), stroke=FALSE )

choro_mrt
```

### Carte choroplète
```{r}
# Définition palette de couleur en fonction des intervalles
library(RColorBrewer)
bins <- c(0,30,50,100,500,Inf)  ## Intervalle de couleur
palette <- colorBin( palette="YlOrBr", domain=mrt_select$even_reg, na.color="transparent", bins=bins)
 # YYlOrBr=type de palette(yelow_orange_Brown)

## Definition des labels
label_carte <- paste(
  "pays: ",mrt_select$COUNTRY,"<br/>", 
  "Région: ", mrt_select$NAME_1,"<br/>",
    "Nombre d'évènement: ", mrt_select$even_reg) %>% 
 lapply(htmltools::HTML) ## transforme chaque élément de la liste en objet HTML.

carte <- leaflet(mrt_select) %>% 
  addTiles()  %>% 
  setView( lat=10, lng=0 , zoom=2) %>%
  addPolygons( 
    fillColor = ~palette(even_reg), 
    stroke=TRUE, # bordure
    fillOpacity = 0.9, 
    color="white", 
    weight=0.3,
    label = label_carte,
    labelOptions = labelOptions( 
      style = list("font-weight" = "normal", padding = "3px 8px"), 
      textsize = "13px", 
      direction = "auto"
    )
  ) %>%
   addLegend( pal=palette, values=~even_reg, opacity=0.9, title = "Nombre d'évènement", position = "bottomleft" )

carte



```

# Deuxième partie 

## Création de raster d'une résolution 10km x 10km

```{r}
library(raster)
library(sf)
r_crs <- CRS("+proj=longlat +datum=WGS84")
r_ext <- extent(mrt_select)
#r_ext <- extent(c(-17.06652, -4.829955,14.71555,27.29807)) # les bords 
#r_res <- 10/111 # resolution : 0,09 degré = 10km 
r_res <- 1
rast_zero <- raster(crs=r_crs, ext=r_ext, resolution=r_res,vals=0)
sf::st_crs(mrt_even_inter) <- r_crs

mrt_raster_reg <- rasterize(mrt_even_inter, rast_zero, field=1, fun = "sum") 

#L’option « field » est utilisée pour définir le champ du dataframe, ou la valeur numérique qui est utilisée pour coder les pixels.


mrt_raster_reg_0 <- raster::reclassify(mrt_raster_reg, cbind(NA, 0))#Remplacer les NA par 0
table(mrt_raster_reg[])

plot(mrt_raster_reg)


```

## leaflet
```{r}
library(leaflet)
library(ggspatial)

centroid_mrt <- sf::st_centroid(mrt_select)
centroid_mrt$geometry
lfl <- leaflet() %>%
  addTiles() %>%  
  addMarkers(lng=-13.40356, lat=17.2477,label = "Mauritania", popup="Evènement Mauritania")
 
lfl
ma_carte <- lfl %>%
  addRasterImage(mrt_raster_reg, opacity = 0.7)

# Afficher la carte
ma_carte


# "cartes <- ggplot2::ggplot(mrt_select)+ggspatial::geom_sf(data=mrt_select)
# 
# # Convertir le raster en un objet sf pour l'utiliser avec ggplot2
# raster_sf <- sf::st_as_sf(mrt_raster_reg)
# 
# # Créer le graphique ggplot en utilisant le raster et le shapefile
# ggplot2::ggplot() +
#   geom_sf(data =mrt_select , fill = "transparent", color = "black") +
#   ggplot2::geom_raster(data = raster_sf, aes(fill = value), interpolate = TRUE) +
#   scale_fill_viridis_c() + 
#   theme_minimal()"


```


## 2)raster catégoriel

```{r}
##Création des catégories

liste_categ<- c(-Inf, 5, 10, Inf)

#Créer les catégories pour chaque cellule du raster

categories <- raster::cut(mrt_raster_reg[], breaks = liste_categ, labels = c("[-Inf, 5]", "(5, 10]", "(10, Inf]"), include.lowest = TRUE)#cut crée des catégories pour chaque élément de la matrice en fonction des intervalles spécifiés

## Nouveau raster où les valeurs représentent les catégories 

raster_categorie <- raster(mrt_raster_reg)
values(raster_categorie) <- as.numeric(categories) #Pour attribuer les valeurs numériques des catégories                                                      au nouveau raster raster_categorie.

# Afficher les catégories
print(categories)

# affichage du raster

plot(raster_categorie)
```

## Carte tmap
```{r}
library(leaflet)
library(ggspatial)

centroid_mrt <- sf::st_centroid(mrt_select)
centroid_mrt$geometry
lfl <- leaflet() %>%
  addTiles() %>%  
  addMarkers(lng=-13.40356, lat=17.2477,label = "Mauritania", popup="Evènement Mauritania")
 
lfl
ma_carte <- lfl %>%
  addRasterImage(raster_categorie, opacity = 0.7)

# Afficher la carte
ma_carte
```




